【裁判字號】    92,交易,100
【裁判日期】    920613
【裁判案由】    公共危險等
【裁判全文】
臺灣高雄地方法院刑事判決                        九十二年度交易字第一號
    公  訴  人  臺灣高雄地方法院檢察署檢察官
    被      告  丙○○
右列被告因公共危險等案件，經檢察官提起公訴（九十二年度偵字第三一九七號），
本院判決如左：
    主  文
丙○○因過失傷害人致重傷，處有期徒刑陸月，如易科罰金，以參佰元折算壹日。
被訴服用酒類，不能安全駕駛動力交通工具而駕駛部分免訴。
    事  實
一、丙○○領有普通小型車之駕駛執照，於民國九十一年五月十一日夜間十時二十分
    許，飲酒後仍貿然駕駛車牌號碼六Ｋ─七七二一號自用小客車，沿高雄縣鳥松鄉
    ○○路往仁武鄉由南向北方向行駛，本應注意汽車駕駛人飲用酒類後其吐氣所含
    酒精濃度超過每公升零點二五毫克以上者，不得駕車；及汽車在雙向二車道行駛
    時，在劃有分向限制線之路段，不得駛入來車車道，且當時天候晴朗、夜間有照
    明、路面狀態乾燥無缺陷、視距良好，依其智識、能力又無不能注意之情事，竟
    疏未注意及此，突然跨越該路段之雙向禁止超車線（即雙黃實線）駛入對向車道
    ，適有乙○○○騎乘車牌號碼ＯＲＩ─二七六號重型機車、甲○○騎乘車牌號碼
    ＺＩＦ─三五五號輕型機車、蘇幸騎乘車牌號碼ＸＨＢ─六九八號重型機車自對
    向車道先後行駛而來，致丙○○所駕駛之自用小客車先後衝撞乙○○○、甲○○
    、蘇幸三人所騎乘之機車，乙○○○因而受有腹部鈍挫傷合併腸穿孔及右腎靜脈
    破裂致右腎切除、左側股骨、脛腓骨開放性骨折併腔窒症候群及皮膚缺損、頭部
    外傷併顱骨骨折、臉部撕裂傷併下齒槽骨骨折等重傷害；甲○○因而受有頭部外
    傷併輕微腦震盪、左股骨骨折、骨盆骨折、下嘴唇撕裂傷等傷害，丙○○肇事後
    立即以電話報案，並留在肇事現場，對於未發覺之犯罪，主動向到場處理警員坦
    承肇事，而接受裁判，並經警測得其吐氣酒精濃度高達每公升零點七毫克（服用
    酒類，不能安全駕駛動力交通工具而駕駛部分業經另案判決確定，詳如後述）。
二、案經乙○○○、甲○○訴由臺灣高雄地方法院檢察署檢察官偵查起訴。
    理  由
壹、有罪部分
一、訊據被告丙○○固坦承於右揭時、地酒後駕車駛入對向車道肇事致告訴人乙○○○、甲○○二人受有前揭傷害之事實，惟矢口否認有何過失重傷害及過失傷害犯
    行，辯稱：當天有一輛和告訴人同向之砂石車要超車，因而駛入伊之車道，伊為
    閃避該砂石車才駛入對向車道，告訴人二人為併排行駛，肇事後伊有追該砂石車
    ，但因告訴人受傷，所以先打電話報案，沒有繼續追云云。經查：
（一）被告於右揭時地酒後駕車突然跨越上開路段之雙向禁止超車線駛入對向車道，
      先後衝撞對向車道告訴人乙○○○、甲○○及證人蘇幸所騎乘之機車，致告訴
      人乙○○○、甲○○分別受有前揭重傷害及普通傷害等情，業據被告於警、偵
      訊及本院審理中供承不諱，核與告訴人乙○○○、甲○○於警、偵訊及本院審
      理中指訴之情節相符，並經證人蘇幸於警訊中證述在卷，復有道路交通事故調
      查報告表一份、現場照片八幀及長庚紀念醫院九十一年七月十八日、同年五月
      二十二日、同年六月十四日之診斷證明書三紙在卷可稽。被告雖辯稱：係為閃
      避自對向車道駛入伊行駛之車道之砂石車，才駛入對向車道云云。惟查，被告
      於警訊中供稱該砂石車之車牌號碼為ＺＧ─五三號云云，然車牌號碼ＺＧ─五
      三號自用拖車係自國外進口專供拖運水上摩托車及小型船隻之特殊托車，於九
    十一年五月三十一日始申請新領牌照使用，並未於案發時間行駛於上開路段等
      情，業據證人即車主鄭英福於警訊中證述在卷，復有車籍作業系統─查詢認可
      資料一紙存卷足參，該車自不可能係被告所指之砂石車。至被告於本院審理中
      改稱所該砂石車之車牌號碼為ＺＱ─五三號云云，然經本院向高雄縣監理站查
      詢結果，亦查無被告所指車牌號碼，有本院辦理刑案電話查詢登記表一紙在卷
      可佐。再者，告訴人乙○○○、甲○○及證人蘇幸等三人於案發前均未目睹砂
      石車自渠等行駛之車道超車駛入對向車道等情，亦據渠等陳述在卷。參以該路
      段雖僅設有雙向快車道各一，惟所劃路面邊線距離該側路面邊緣尚有一段距離
      ，有前揭道路交通事故調查報告表及照片可查，設若被告欲閃避自對向車道駛
      入伊行駛之車道之車輛，衡情理應向右閃避，始不至於與該車正面相撞，其竟
      向左駛入對向車道，所辯已與常情有悖。況被告為警查獲時，經警測得其吐氣
      酒精濃度高達每公升零點七毫克，並有意識模糊、呆滯木僵、泥醉情事等現象
      ，亦有被告之酒精測試報告、刑法第一百八十五條之三案件測試觀察紀錄表各
      一紙附卷可稽。是被告所辯閃避砂石車一節，顯與事實不符，不足採信。至被
      告另辯稱：告訴人二人為併排行駛云云，業據告訴人賴阿篷、甲○○否認上情
      ，況且，被告此部分所辯縱若屬實，亦與本件車禍之發生無因果關係，被告自
      不得以此卸責。綜上所述，本件車禍發生之原因確係被告酒後駕車突然跨越上
      開路段之雙向禁止超車線駛入對向車道所致，應堪認定。
（二）按汽車駕駛人飲用酒類後其吐氣所含酒精濃度超過每公升零點二五毫克以上者
      ，不得駕車；汽車在雙向二車道行駛時，在劃有分向限制線之路段，不得駛入
      來車之車道內，道路交通安全規則第一百十四條第二款、第九十七條第二款分
      別定有明文。被告既考領有駕駛執照，有前揭道路交通事故調查報告表及公路
      監理電子閘門證號查詢汽車駕駛人資料一紙在卷可憑，對於上開規定自不得諉
      為不知，且依當時天候晴朗、夜間有照明、路面狀態乾燥無缺陷、視距良好等
      情況，並無不能注意之情事，竟仍於酒後吐氣酒精濃度高達每公升零點七毫克
      之情況下，貿然駕車，並疏於注意汽車在劃有分向限制線之雙向二車道行駛時
      ，不得駛入來車之車道內，因而肇致本件車禍事故，其駕駛行為顯有過失，至
      為灼然。再按腎臟為人體排泄之重要器官，因上訴人出手毆打，使被害人左腎
      破裂必須切除，對人之身體健康自屬達於重大傷害，且為不治之傷害，核與刑
      法第十條第四項第六款所稱重傷之規定符合（最高法院七十六年度台上字第二
      九六七號判決要旨參照）。查告訴人乙○○○因本件交通事故致受有腹部鈍挫
      傷合併腸穿孔及右腎靜脈破裂、左側股骨、脛腓骨開放性骨折併腔窒症候群及
      皮膚缺損、頭部外傷併顱骨骨折、臉部撕裂傷併下齒槽骨骨折等傷害，已於九
      十一年五月十二日自急診入加護病房觀察並手術行右腎切除，有前揭長庚紀念
      醫院九十一年七月十八日診斷證明書可稽，是其所受之傷害自屬刑法第十條第
      四項第六款之重傷害。告訴人乙○○○、甲○○分別因本件車禍事故受有前揭
      重傷害及普通傷害，與被告之過失駕駛行為均有相當因果關係。本案事證明確
      ，被告右揭過失重傷害及過失傷害犯行均堪認定。
二、核被告丙○○駕車肇事致告訴人甲○○受有前揭普通傷害部分，係犯刑法第二百
    八十四條第一項前段之過失傷害罪；其致告訴人乙○○○受有前揭重傷害部分，
    則係犯同法第二百八十四條第一項後段之過失重傷害罪，公訴意旨漏未斟酌此點
    ，而認被告致告訴人乙○○○受傷部分亦係犯同法第二百八十四條之第一項前段
    之過失傷害罪，尚有未洽，惟其基本事實同一，本院自應予審理，並變更其起訴
    法條。被告以一過失行為，致告訴人乙○○○、甲○○二人受傷，同時觸犯過失
    重傷害及過失傷害二罪名，係為想像競合犯，應依刑法第五十五條之規定從一重
    之刑法第二百八十四條第一項後段之過失重傷害罪處斷。又被告因酒醉駕車因而
    致人受傷，依法應負刑事責任，應依道路交通管理處罰條例第八十六條第一項之
    規定加重其刑。另被告於肇後上開犯行未被發覺前，主動報警處理，而接受裁判
    ，業據證人蘇幸於警訊中、證人即到場處理警員史吉純於本院審理中分別證述在
    卷，核與刑法第六十二條前段規定之自首要件相符，依法應減輕其刑，並先加後
    減之。審酌被告飲酒後貿然駕車行駛，致違規駛入對向車道肇事，使告訴人候賴
    阿篷、甲○○分別受有前揭重傷害及普通傷害，迄今尚未與告訴人達成和解，惟
    念其素行良好，尚無前科紀錄，有臺灣高等法院被告全國前案紀錄表一份在卷可
    按，犯後坦承肇事，態度尚可等一切情狀，量處如主文所示之刑，並諭知易科罰
    金之折算標準。
貳、免訴部分
一、公訴意旨另以：被告丙○○於九十一年五月十一日晚上十時二十分許，飲酒後明
    知已達不能安全駕駛動力交通工具之程度，仍貿然駕駛車牌號碼六Ｋ─七七二一
    號自用小客車，沿高雄縣鳥松鄉○○路往仁武鄉由南向北方向行駛，因疏未注意
    而駛入對向車道，衝撞告訴人乙○○○所騎乘車牌號碼ＯＲＩ─二七六號機車及
    告訴人甲○○所騎乘車牌號碼ＺＩＦ─三五五號機車，為警據報前往處理，測得
    其吐氣酒精濃度高達每公升零點七毫克，因認被告此部分亦涉有刑法第一百八十
    五條之三服用酒類，不能安全駕駛動力交通工具而駕駛罪嫌。
二、按案件曾經判決確定者，應諭知免訴之判決，刑事訴訟法第三百零二條第一款定
    有明文。查本件被告前被訴於飲用酒類後，已不能安全駕駛動力交通工具，猶駕
    駛車牌號碼六Ｋ─七七二一號自用小客車沿高雄縣鳥松鄉○○路由南向北方向行
    駛，於九十一年五月十一日晚上十時二十分許，途經該路三亭攬勝前時，果因酒
    意發作而撞及對向分別由蘇幸、乙○○○、及甲○○騎乘之車牌號號ＸＨＢ─六
    九八號、ＯＲＩ─二七六號、ＺＩＦ─三五五號機車，嗣經警測得其呼氣酒精濃
    度達每公升零點七毫克，所涉刑法第一百八十五條之三服用酒類，不能安全駕駛
    動力交通工具而駕駛罪嫌，業經檢察官於九十一年五月十六日以九十一年度偵字
    第一００一二號聲請以簡易判決處刑，並由本院於九十一年六月二十四日以九十
    一年度鳳交簡字第六九七號判處罰金一萬二千元確定在案，有上開聲請簡易判決
    處刑書及判決書各一份在卷足按。則該案與本件檢察官起訴服用酒類，不能安全
    駕駛動力交通工具而駕駛部分之犯罪事實相同，為同一案件，公訴人就已判決確
    定之同一案件，向本院重行起訴，顯有未洽，揆諸前揭說明，爰就此部分諭知免
    訴之判決。
據上論斷，應依刑事訴訟法第二百九十九條第一項前段、第三百條、三百零二條第一
款，道路交通管理處罰條例第八十六條第一項，刑法第二百八十四條第一項、第五十
五條、第六十二條前段、第四十一條第一項，罰金罰鍰提高標準條例第一條前段、第
二條，判決如主文。
本案經檢察官楊碧瑛到庭執行職務。
中      華      民      國    九十二    年      六      月     十三     日
                                  臺灣高雄地方法院交通法庭
                                      審判長法  官 黃三友
                                            法  官 黃宗揚
                                            法  官 王雅苑
右正本證明與原本無異。
如不服本判決，應於判決送達後十日內，向本院提出上訴狀。
                                            書記官 黃琬婷
中      華      民      國    九十二    年      六      月     十三     日
附錄法條：
中華民國刑法第二百八十四條
 (過失傷害罪)
因過失傷害人者，處六月以下有期徒刑、拘役或五百元以下罰金，致重傷
者，處一年以下有期徒刑、拘役或五百元以下罰金。


司法院資訊處製作；財團法人民間司法改革基金會備份。
